臺灣苗栗地方法院刑事判決　　　　　　　　　　　　　九十三年度訴字第二五二號
　　公　訴　人　臺灣苗栗地方法院檢察署檢察官
　　被　　　告　甲○○
　　輔　佐　人
　　即被告之姊　乙○○
右列被告因偽造文書等案件，經檢察官提起公訴 （九十二年度偵字第三二０七號），
本院判決如左：
    主  文
甲○○共同行使偽造私文書，足以生損害於他人，處有期徒刑陸月，如易科罰金，以
參佰元折算壹日。扣案之「華南商業銀行存摺類存款取款憑條」上存戶簽章欄偽造之
「高順道」署押一枚、戶名「高順道」之華南商業銀行存摺一本、偽造之「高順道」
印章一枚均沒收。
    事  實
一、甲○○明知受陌生人委託前往銀行提領款項，所交付之存摺存戶姓名又與交付之
    人姓名不同，常與財產犯罪有密切關連，仍執意為之，而於民國九十一年八月十
    四日，在台中市○○路某處，與年籍不詳之「李先生」（已成年）基於共同行使
    偽造私文書之犯意聯絡，由「李先生」駕車載王安明至苗栗縣苗栗市○○路華南
    銀行苗栗分行（以下簡稱華南銀行）提領為人偽冒「高順道」名義開立之帳號0
    00000000000號內之存款，同日十四時許抵達該分行後，「李先生」
    即交付「高順道」上開帳戶存摺及偽造之「高順道」印章一枚，由王安明入內填
    寫取款，偽填提款日九十一年八月十六日，提款金額新台幣十五萬一千元整，並
    於存戶簽章欄偽填「高順道」署押一枚之「華南商業銀行存摺類存款取款憑條」
    乙紙，填寫上開私文書完畢後並持向承辦行員簡倍民領款而行使之，足以生損害
    華南銀行對於帳戶管理之正確性及「高順道」，嗣因簡倍民發現該帳戶已遭凍結
    ，而報警當場逮捕甲○○，並扣得上開「高順道」之華南銀行存摺一本、印章一
    枚。
二、案件經苗栗縣警察局苗栗分局報告臺灣苗栗地方法院檢察署檢察官偵查起訴。
    理  由
一、訊據被告甲○○對於右揭事實坦承不諱，核與被害人丙○○指訴情節，暨證人簡
    倍民於偵查中證述情節大致相符，並有「華南商業銀行存摺類存款取款憑條」一
    紙及扣得「高順道」之華南銀行存摺一本、印章一枚附卷可證。綜上各節，足認
    被告上述自白核與事實相符，而堪採信。是本件事證已臻明確，被告犯行洵堪認
    定。
二、核被告甲○○所為，係犯刑法第二百十六條、第二百十條之行使偽造私文書罪。
    被告偽造「高順道」之署押為偽造取款憑條私文書之部分行為，偽造私文書復持
    以行使，其偽造私文書之低度行為為高度之行使行為吸收，均不另論罪，被告與
    「李先生」間有犯意聯絡及行為分擔，應論以共同正犯。爰審酌被告甲○○犯罪
    之動機、目的、手段，犯罪所生之危害及被告輕度智能不足，易為人利用，有行
    政院衛生署台中醫院診斷證明書及中華民國身心障礙手冊各一紙在卷為憑等一切
    情狀，量處如主文第一項所示之刑及易科罰金之折算標準。被告於取款憑條上偽
    造「高順道」之署押一枚，應依刑法第二百十九條宣告沒收。至扣案被告甲○○
    持以行使偽造私文書犯罪時所使用之「高順道」之華南銀行存摺一本（銀行領款
    一般皆須出示存摺），雖為共同被告「李先生」所有，然共同正犯在犯意聯絡範
    圍內，分擔犯罪行為之遂行，而相互利用他人之行為，以達成其犯罪之目的，故
    應對全部行為共同負責，則基於責任共同之原則，有關從刑沒收部分，雖係其中
    一共犯所有供犯罪所用、預備用或犯罪所得之物，惟對於其他共同正犯而言，仍
    不失為從刑，故仍應於論處其他共同正犯罪刑時，應依刑法第三十八條第一項第
    二款之規定併為沒收之諭知；至偽造之「高順道」印章一枚，雖非被告甲○○所
    有，被告亦未共同偽造或蓋用（參本案偵卷第四十一頁「華南商業銀行存摺類存
    款取款憑條」），但被告持以行使偽造文書犯罪之提款時已出示該印章於櫃臺（
    參本案偵卷第二十七頁背面），該物品與本案被告之犯罪即有關聯，參考最高法
    院九十三年台上字第三二六三號判決及台灣高等法院暨所屬法院六十五年度法律
    座談會刑事類第十八號意旨，自應依刑法第二百十九條之規定予以沒收，蓋該條
    規定：「偽造之印章、印文或署押，不問屬於犯人與否，沒收之」，為義務沒收
    ，係基於社會安全，認為該物品較具危險性，為防止犯人反覆為不法之利用，未
    免貽害社會及防止再犯而為之特別規定。而被告所偽造之取款憑條，業已交付華
    南銀行收執，已非被告所有之物，爰不另予宣告沒收，附此明。
三、公訴意旨略以：被告甲○○與不詳之詐騙集團成員基於共同概括之犯意聯絡，意
    圖為自己不法之所有，由該集團成員先於民國九十一年六月二十五日、同年七月
    一日、七月三日，分別持偽造之高順道、莊佳雯
    栗分行（下稱華南銀行）、以高順道名義開立帳號000000000000號
    帳戶；復華商業銀行彰化分行（即亞太商業銀行，下稱復華銀行）、以高順道名
    義開立帳號0000000號帳戶；臺灣中小企業銀行新明分行（下稱中小企銀
     ）、以莊佳雯名義開立帳號00000000000號帳戶備用。同年八月間
    ，該集團成員在聯合報上刊登辣妹伴遊之不實小廣告，並留下00000000
    00號之行動電話號碼供不特定人撥打聯絡，誘使不特定之人依循上開廣告與其
    等聯絡後，再伺機施以詐術騙取錢財。同月十四日，適有丙○○於報紙上看到上
    開廣告，誤以為確有提供辣妹伴遊服務，乃撥打上開電話與該詐騙集團成員聯絡
    ，接聽電話之不詳詐騙集團成員，即向丙○○誆稱會替丙○○物色對象，惟代價
    為新台幣（下同）四千元，並要求丙○○先行前往自動提款機匯款，以此詐術使
    丙○○誤信於匯款後將有辣妹前來伴遊而陷於錯誤，乃依該接集團成員之指示，
    於同日十九時四十分許，前往台北縣新店市某處自動提款機，以提款卡從自己中
    國國際商業銀行（下稱中國商銀）帳號00000000000號帳戶，匯款四
    千元到該集團成員所指定之上開華南銀行帳戶。待丙○○匯款後，該集團成員即
    再以未收接到匯款或要退還丙○○誤匯款項等理由，連續要求丙○○依其等指示
    於自動提款機按鍵操作，致丙○○誤以為真，而再依其等指示於同日十九時四十
    八分至翌日（即十五日）凌晨一時二十八分間，再於台北縣新店市某處自動提款
    機匯款或操作自動提款機，而將上開中國商銀帳戶內款項二萬五千零八元、七萬
    零八元、八萬五千二百六十九元、一萬五千零五十元、九萬九千九百八十二元、
    九萬九千九百八十二元，匯入上開華南銀行、中小企銀、復華銀行帳戶。嗣丙○
    ○警覺有異，乃連夜前往警局報警，並要求華南銀行凍結該行上開帳戶，該詐騙
    集團成員因無法由自動提款機提領詐得款項，乃推由甲○○，於同月十六日十四
    時許，持「高順道」之華南銀行存摺及印章，親自前往苗栗縣苗栗市○○路華南
    銀行苗栗分行，填寫取款條，欲將上開帳戶內之餘額悉數提領，惟為該行行員簡
    倍民發現該帳戶已遭凍結，而報警當場逮捕甲○○，並扣得「高順道」之華南銀
    行存摺一本、印章一顆，因認被告甲○○與上開犯罪集團有另共同行使偽造身分
    證，及第三百三十九條第一項之詐欺取財等罪嫌云云。訊據被告除坦承上開本院
    所認定之犯行外，否認有起訴書所載之其他犯行，辯稱：並未持偽造之高順道、
    莊佳雯
    告有觸犯上述其餘罪嫌，無非僅以被告甲○○於前往提款時被查獲，並扣得高順
    道」之華南銀行存摺一本、印章一顆為據，此外並無其他相關證據可以證明被告
    自始為犯罪集團一員並參與開戶、登報等詐騙犯行，且經當庭要求被告甲○○書
    寫莊佳雯之開戶資料上之文字，可從肉眼上明顯判斷並非出自被告筆跡，有被告
    當庭書寫之字條一紙，在卷可佐；至高順道開戶資料上之文字，比對被告填寫之
    華南銀行取款憑條，亦與被告之筆跡明顯不同，可證明被告並未偽冒「莊佳雯」
    、「高順道」名義前往開戶，另起訴書提及犯罪集團在聯合報上刊登辣妹伴遊之
    不實小廣告，並留下0000000000號之行動電話號碼供不特定人撥打聯
    絡，及以電話聯絡被害人丙○○匯款等節，亦無任何證據證明與本案被告甲○○
    有何關連，自不能推論被告甲○○確有參與其事，故除本院所認定被告甲○○之
    上開犯行外，起訴書認定被告參與之其餘犯罪部分尚屬不能證明；再被告甲○○
    持「高順道」之華南銀行存摺一本、印章一顆前往領取被害人丙○○匯至華南銀
    行上開帳戶內之存款，已為起訴書所述犯罪集團詐騙所得，該款雖因事後丙○○
    發覺有異而要求凍結，但仍應認為匯款至該帳戶內時，該款項已為犯罪集團所支
    配，詐欺行為已完成；又因「高順道」之帳戶經檢察官查明係犯罪集團偽冒開戶
    ，則該帳戶內之款項，實為該等犯罪集團犯罪所得之贓物，其委託被告甲○○前
    往提領，為事後領取並擬加以處分贓物之行為，應無另行構成詐欺取財犯罪之餘
    地，此與一般竊取他人存摺、印章前往填寫取款憑條提款，除構成偽造私文書外
    ，另構成詐欺取財罪有所不同，是起訴書所稱被告共犯詐欺取財罪嫌，雖未明確
    指出究係指被告共同登報詐騙丙○○匯款或被告甲○○之提款行為，但如上開說
    明，前者無法證明被告共同犯罪，後者亦無詐欺取財可言，惟因均與右開科刑部
    分，有連續犯及牽連犯之裁判上一罪關係，故不另為無罪之諭知，併此敘明。
據上論斷，應依刑事訴訟法第二百九十九條第一項前段，刑法第二十八條、第二百十
六條、第二百十條、第三十八條第一項第二款、第二百十九條，罰金罰鍰提高標準條
例第二條，判決如主文。
本案經檢察官黃俊鳴到庭執行職務。
中　　　華　　　民　　　國　　九十三　　年　　十一　　月　　二十九　　日
                          臺灣苗栗地方法院刑事第一庭
                                    審判長法官  周  淡  怡
                                    法      官  顧  正  德
                                    法      官  李  太  正
右正本證明與原本無異。
如不服本判決，應於判決送達後十日內向本院提出上訴狀（應抄附繕本）。告訴人或
被害人如對於本判決不服者，應具備理由請求檢察官上訴，其上訴期間之計算係以檢
察官收受判決正本之日期為準。
                                    書  記  官  劉  秋  雯
中　　　華　　　民　　　國　　九十三　　年　　十一　　月　　二十九　　日
附錄法條：
中華民國刑法第二百十條
(偽造變造私文書罪)
偽造、變造私文書，足以生損害於公眾或他人者，處五年以下有期徒刑。
中華民國刑法第二百十六條
(行使偽造變造或登載不實之文書罪)
行使第二百十條至第二百十五條之文書者，依偽造、變造文書或登載不實事項或使登
載不實事項之規定處斷。
